臺灣臺中地方法院民事判決　99年度訴字第2578號
原　　　告　朱添樂
訴訟代理人　邱美惠
　　　　　　方振偉
被　　　告　雷隆程
訴訟代理人　葉進雄
上列當事人間請求遷讓房屋事件，本院於民國100年1月20日言詞
辯論終結，判決如下：
    主    文
被告應將坐落臺中市○○區○○段957地號土地上，建號：臺中
市○○區○○段389號之建物即門牌號碼臺中市○○區○○街100
巷12號2樓之房屋騰空遷讓交還予原告。
訴訟費用由被告負擔。
本判決於原告以新臺幣參拾壹萬元為被告供擔保後，得假執行。
但被告以新臺幣玖拾參萬元為原告預供擔保後，得免為假執行。
    事實及理由
甲、程序方面：
一、按訴狀送達後，原告不得將原訴變更或追加他訴，但被告同
    意或減縮應受判決事項之聲明者，不在此限。民事訴訟法第
    255條第1項第1款、第3款分別定有明文。本件原告起訴時聲
    明請求為「一、被告應將坐落臺中市○○區○○段957地號
    土地上同段389建號之房屋，即門牌號碼臺中市○○區○○
    街100巷12號2樓房屋（以下簡稱系爭房地），遷讓返還原告
    。二、被告應自民國（下同）99年5月17日起至遷讓返還上
    開房屋之日止，按月給付原告新台幣（下同）1萬3000元之
    房租，及自起訴狀繕本送達翌日起至清償日止，按年息百分
    之五計算之利息。」嗣於本件訴訟進行中，撤回上開第2項
    聲明，而僅請求第1項聲明之內容，核屬減縮應受判決事項
    之聲明，為法之所許，應予准許，先予敘明。
二、按言詞辯論期日，當事人之一造不到場者，得依到場當事人
    之聲請，由其一造辯論而為判決。民事訴訟法第385條第1項
    前段定有明文。本件被告經合法通知未於最後言詞辯論期日
    到場，核無民事訴訟法第386條各款之情事，爰依原告之聲
    請而為一造辯論之判決，合先敘明。
乙、實體方面：
一、原告起訴主張：原告前於99年5月11日，經鈞院拍賣標得系
    爭房地。原告就系爭房地已全數繳納標得價金，並持有鈞院
    於同年月17日核發之不動產權利移轉證書，而確實取得上開
    房屋土地之所有權，是原告為上開房屋合法之所有權人。詎
    料，被告於系爭房屋拍定前，已遷入居住，並自述為系爭房
    屋之借名登記原所有人；然原告既經法院拍賣取得系爭房地
    所有權人地位，遂分別於99年6月4日、同年月22日以存證信
    函通知被告出面與原告另行簽定不動產租賃契約，或搬離該
    房地，惟被告均置之不理，影響原告權益至鉅。為此，爰依
    民法第767條規定提起本件訴訟，並聲明：
    (1)被告應將坐落臺中市○○區○○段957地號土地上，建號
    ：臺中市○○區○○段389號之建物即門牌號碼臺中市○○
    區○○街100巷12號2樓之房屋騰空遷讓返還原告。(2)願供擔
    保，請准宣告假執行。
二、被告經合法通知，未於最後言詞辯論期日到庭，惟據其先前
    到庭陳述：系爭房屋係被告以訴外人黃柏璋之名義所購買，
    因黃柏璋信用不好，被銀行聲請拍賣，被告希望向原告買回
    等語。並聲明：(1)駁回原告之訴及假執行之聲請。(2)願供擔
    保請准免為假執行。
三、本件兩造間不爭執之事項：坐落臺中市○○區○○段957地
    號土地上同段389建號之房屋，即門牌號碼臺中市○○區○
    ○街100巷12號2樓房屋，係原告於99年5月11日得標買受，
    並繳足全部價金，經本院於99年5月17日以中院彥民執99司
    執冬字第9881號發給不動產權利移轉證書。
四、本件原告主張之事實，業據其提出本院不動產權利移轉證書
    、存證信函、掛號回執等件為證，並經本院依職權調閱本院
    99年度司執字第9881號給付票款強制執行卷查核屬實，而堪
    信為真實。至被告辯稱，其就系爭房地與訴外人黃柏璋間存
    有借名登記契約關係，其為系爭房地真正所有權人，自屬有
    權占有使用系爭房地云云，此為原告所否認，是本件兩造間
    爭執所在厥為：被告與訴外人黃柏璋間就系爭不動產是否存
    有借名登記契約關係？如為肯定，則其與黃柏璋間之借名登
    記契約關係，是否得以之為有權占有系爭不動產之權源？茲
    說明如下：
  (一)按不動產物權經登記者，推定登記權利人適法有此權利。因
    信賴不動產登記之善意第三人，已依法律行為為物權變動之
    登記者，其變動之效力，不因原登記物權之不實而受影響。
    民法第759條之1定有明文。其立法意旨係以「登記」與「占
    有」同為物權公示方法之一，民法就占有既於第943條設有
    權利推定效力之規定，登記自亦應有此種效力，爰仿德國民
    法第891條、瑞士民法第937條第1項規定，增訂第1項，以期
    周延。又此項登記之推定力，乃為登記名義人除不得援以對
    抗其直接前手之真正權利人外，得對其他任何人主張之。為
    貫徹登記之效力，此項推定力，應依法定程序塗銷登記，始
    得推翻。又不動產物權之登記所表彰之物權如與實際狀態不
    一致，為確保善意第三人之權益，以維護交易安全，爰依最
    高法院40年台上字第1892號判例及參照德國、瑞士民法前揭
    法條增訂第2項。是從上揭法條增訂之立法理由，可知只需
    於地政機關登記為不動產所有權人者，即推定登記權利適法
    有所有權。本件被告雖以系爭不動產為其所有，並借名登記
    於訴外人黃柏璋名下云云，資為抗辯。惟縱認其所辯為真，
    然於被告未依法終止其與訴外人黃柏璋間之借名契約，請求
    移轉登記為其所有前，系爭不動產仍為登記名義人即訴外人
    黃柏璋所有，是本院99年度司執字第9881號給付票款強制執
    行事件所為之拍賣即難認為無效，而原告就被告與第三人黃
    柏璋間究有何法律關係並不知悉，而為善意第三人，黃柏璋
    既登記為系爭房地之所有權人，依前揭法條及立法理由可知
    ，原告可善意取得系爭不動產所有權，至被告與第三人黃柏
    璋間借名登記契約關係之有無，係屬被告與第三人黃柏璋間
    債之關係，自不得對抗善意之原告。
  (二)次按因繼承、強制執行、公用徵收或法院之判決，於登記前
    已取得不動產物權者，非經登記，不得處分其物權。又拍賣
    之不動產，買受人自領得執行法院所發給權利移轉證書之日
    起，取得該不動產所有權，債權人承受債務人之不動產者亦
    同。民法第759條、強制執行法第98條第1項分別定有明文。
    本件原告主張其因拍定而於99年5月17日領得經本院民事執
    行處核發之系爭房地之權利移轉證書乙情，已據本院調閱99
    年度司執字第9881號民事執行卷，審認無訛，揆諸前開規定
    ，其於領得執行法院發給之權利移轉證書之日起，即取得系
    爭房地之所有權。
  (三)又所有人對於無權占有其物者，得請求返還之，此即所有物
    返還請求權，該請求權主體為所有人，相對人為無權占有人
    ，占有人若僅以非無權占有為抗辯者，占有人應就其取得占
    有，係有正當權源之事實證明之，如不能證明，則應認所有
    人之請求為有理由。查本件被告以系爭房地為其所有，僅係
    借名登記在訴外人黃柏璋名下，而認其係有權占有之事實，
    為原告所否認，而其復未能舉證證明之，已如前述，是被告
    上開所辯，自難採信。
五、綜上所述，被告既未能舉證證明其就系爭房地有何有權占有
    權源，則被告自無從排除原告自上開強制執行事件就系爭房
    地拍定，並依法取得之所有權。從而，原告依民法第767條
    規定請求被告將系爭房地遷讓交還予原告，為有理由，應予
    准許。
六、本件兩造分別陳明願供擔保，聲請宣告假執行或免為假執行
    ，經核均無不合，爰分別酌定相當之擔保金額准許之。
七、本判決事證已臻明確，兩造其餘攻擊防禦方法，核與本判決
    結果不生影響，爰不逐一論駁，附此敘明。
八、據上論結，本件原告之訴為有理由，依民事訴訟法第385條
    第1項前段、第78條、第390條第2項、第392條第2項，判決
    如主文。
中    華    民    國   100    年    2     月    11    日
                  民事第四庭    法  官  夏一
上正本係照原本作成。
如對本判決上訴，須於判決送達後20日內向本院提出上訴狀。如
委任律師提起上訴者，應一併繳納上訴審裁判費。
中    華    民    國   100    年    2     月    11    日
                                書記官  林玉門